【裁判字號】    98,上易,143
【裁判日期】    980831
【裁判案由】    侵權行為損害賠償
【裁判全文】
臺灣高等法院臺南分院民事判決         98年度上易字第143號
上 訴 人  甲○○
被上訴人  乙○○
上列當事人間請求侵權行為損害賠償事件，上訴人對於中華民國
98年6月4日臺灣臺南地方法院97年度訴字第1346號第一審判決提
起上訴，本院於98年8月18日言詞辯論終結，茲判決如下：
    主  文
上訴駁回。
第二審訴訟費用由上訴人負擔。
    事  實
甲、上訴人方面：
一、聲明：(一)原判決不利於上訴人部分廢棄。(二)上廢棄部分，被
    上訴人在第一審之訴駁回。(三)第一、二審訴訟費用由被上訴
    人負擔。
二、陳述：除與原判決記載相同者，茲引用之外，補稱：
    伊並未打被上訴人，且原審判決金額過高，並未考慮伊之經
    濟因素，雖然伊名下尚有新台幣（下同）1千多萬元財產，
    但都是繼承而來之土地，而且還有糾紛，根本無法處理。又
    伊之月薪雖6萬多元，但伊還要照顧身心障礙的女兒及扶養
    母親，實無力負擔；至於被上訴人所稱伊曾在補習班兼課，
    伊固不否認，然因被上訴人曾去補習班騷擾，目前伊已不在
    補習班兼課，並無補習班之收入。
三、證據：援用第一審所提證據。
乙、被上訴人方面：
一、聲明：(一)上訴駁回。(二)第二審訴訟費用由上訴人負擔。
二、陳述：除與原判決記載相同者，茲引用之外，補稱：
    查上訴人除在學校任教外，另有在補習班兼課，其補習班收
    入遠超過學校之薪水，故原審判決金額實屬過低。
三、證據：援用第一審所提證據。
    理  由
一、被上訴人起訴主張：兩造為夫妻關係，上訴人於民國（下同
    ）95年6月30日晚間11時許，在臺南縣新市鄉○○路62巷12
    號住處門外欲駕車出門，被上訴人因疑其外遇，詢問上訴人
    欲往何處未果，遂將上開住處玻璃門上鎖，上訴人見狀，竟
    萌生傷害犯意，將玻璃門踢破並毆打被上訴人，致被上訴人
    遭破碎玻璃噴濺，受有左上臂2×7.5公分、左前臂2.5×14
    公分、右前臂3×13公分及右足背3×2公分之擦挫傷、左頸
    紅腫3 ×3公分、右頸紅腫3×5公分及右肩背紅腫4×4公分
    之傷害。嗣兩造於95年7月8日晚間10時許在南天宮外停車場
    發生爭執，上訴人另基於傷害犯意，將伊推倒在地，致伊受
    有左手掌瘀腫1×2.5公分、左足膝瘀腫5×3公分傷害，並為
    阻止上訴人離去，接續以手抓住伊頸部，而將伊拉下車，致
    伊受有頸部前下方1×5公分擦傷，讓被上訴人身心受傷，精
    神感受痛苦，為此，依侵權行為之法律關係，請求上訴人給
    付精神慰藉金80萬元暨其利息等語。（原審判決上訴人應給
    付被上訴人10萬元，及自96年9月21日起至清償日止，按週
    年利率百分之5計算之利息及假執行之宣告，駁回被上訴人
    其餘之訴，此部分未據被上訴人提起上訴，已告確定。）
二、上訴人則以：我沒有毆打被上訴人，但尊重法院之判決。被
    上訴人一直誣指我外遇，但已不起訴。三年來我獨力撫養重
    度殘障女兒，光醫療及食品費用即高達2萬元，僱用外籍看
    護每月也是2萬元，我在學校收入只有6萬元，無法支付我及
    我媽媽的生活開銷，我必須在外兼差，而且三年來我與對方
    訴訟，已花光積蓄，就算被上訴人真的受到家暴，也只是皮
    肉傷而已，我覺得賠償6萬元已經很有誠意云云，資為抗辯
    。
三、經查：兩造為夫妻關係，上訴人因於95年6月30日晚間11時
    許，在臺南縣新市鄉○○路62巷12號住處門外，將玻璃門踢
    破，致被上訴人遭破碎玻璃噴濺，受有左上臂2×7.5公分、
    左前臂2.5×l4公分、右前臂3×l3公分及右足背3×2公分之
    擦挫傷；上訴人進屋後，即接續將被上訴人拉上2樓，並將
    被上訴人壓在桌上，以手掐被上訴人頸部，致被上訴人受有
    左頸紅腫3×3公分、右頸紅腫3×5公分及右肩背紅腫4×4公
    分之傷害。嗣後兩造又於97年7月8日晚間10時許，在歸仁鄉
    八甲村南天宮外停車場發生爭執，上訴人另萌生傷害犯意，
    將被上訴人推倒在地，致被上訴人受有左手掌瘀腫l×2.5公
    分、左足膝瘀腫5×3公分；嗣上訴人欲駕車離去，被上訴人
    為阻止其離去，遂爬上車輛蹲在引擎蓋上，並以雙手抓住前
    擋風玻璃之雨刷，上訴人承前傷害犯意，下車接續以手抓住
    被上訴人頸部，而將被上訴人拉下車，致被上訴人受有頸部
    前下方l×5公分擦傷各情，有戶籍謄本、診斷證明書附卷可
    稽（原審卷第45頁、原審97年度易字第374號刑事卷宗第23
    至第24頁，下稱刑事卷）。上訴人上開傷害被上訴人身體之
    行為，業經原審97年度易字第374號刑事判決判處上訴人傷
    害罪，分別處拘役50日、40日，各減為25日、20日，應執行
    拘役40日，如易科罰金以新台幣900元折算1日，復經本院97
    年度上易字第694號判決駁回上訴確定，業經調閱上開刑事
    案件核閱無誤，被上訴人主張上訴人對伊身體實施傷害行為
    ，堪信真正
四、按「因故意或過失，不法侵害他人之權利者，負損害賠償責
    任。」、「不法侵害他人之身體、健康、名譽、自由、信用
    、隱私、貞操，或不法侵害其他人格法益而情節重大者，被
    害人雖非財產上之損害，亦得請求賠償相當之金額。」民法
    第184條第1項、第195條第1項分別定有明文。次按「慰藉金
    之賠償須以人格權遭遇侵害，使精神上受有痛苦為必要，其
    核給之標準固與財產上損害之計算不同，然非不可斟酌雙方
    身分資力與加害程度，及其他各種情形核定相當之數額‧‧
    」（最高法院51年台上字第223號判例參照），經查：
  (一)上訴人傷害被上訴人之身體，係對被上訴人之侵權行為，被
    上訴人請求上訴人給付精神慰藉金，於法有據。茲查被上訴
    人為二專畢業，其94年度所得11萬8840元，95年度11萬2864
    元，96年度35萬5443元，名下財產30筆價值267萬8450元；
    上訴人則為大學畢業，現為工商職業學校教師，每月薪資約
    4萬餘元，其94年度、95年度、96年度所得分別為100萬337
    1元、97萬4761元、100萬3503元，名下有財產4筆價值1791
    萬2554元各情，有原審依職權調取之兩造稅務電子閘門財產
    所得調件明細表、畢業證書影本、國立玉井高級工商職業學
    校98年5月薪資所得通知單各1紙附卷可稽（原審卷第47頁、
    第95頁至第136頁、第141頁至第142頁），本院審酌兩造之
    身分、地位、職業、教育程度、財產及經濟狀況、加害之程
    度暨被害人所受之痛苦等一切情狀，認被上訴人請求上訴人
    賠償精神慰藉金以10萬元為適當，此部分應予准許。
  (二)上訴人辯稱「伊名下雖有1千多萬元財產，但都是繼承之土
    地，且有糾紛根本無法處理，且伊月薪雖6萬多元，但要照
    顧身心障礙的女兒及扶養母親，實無力負擔」云云。惟上訴
    人就伊繼承土地無法處理乙節，並未舉證以實其說，況依上
    訴人之職業與薪資所得狀況，尚非無法負擔10萬元之精神慰
    藉金，所辯精神慰藉金過高，無力負擔，洵不足採。
五、綜上所述，被上訴人依侵權行為之關係，訴請上訴人給付精
    神慰藉金，於法有據，原審在被上訴人請求10萬元及自96年
    9月21日起至清償日止，按週年利率百分之5計算之利息範圍
    內予以准許，並依職權宣告假執行或免為假執行之宣告，經
    核並無違誤，上訴意旨指摘原判決不當，求為廢棄改判，非
    有理由，應予駁回。
六、本件事證已臻明確，兩造其餘攻擊防禦方法及證據資料，核
    與本件判決結果不生影響，不予一一論述，併予敘明。
結論：本件上訴為無理由，依民事訴訟法第四百四十九條第一項
、第七十八條判決如主文。
中    華    民    國    98    年    8     月    31    日
                  民事第三庭    審判長法  官  陳光秀
                                      法  官  莊俊華
                                      法  官  曾平杉
上為正本係照原本作成。
不得上訴。
中    華    民    國    98    年    9     月    1     日
                                      書記官  葉秀珍


司法院資訊處製作；財團法人民間司法改革基金會備份。
